【裁判字號】    99,易,1247
【裁判日期】    991215
【裁判案由】    竊盜等
【裁判全文】
臺灣高雄地方法院刑事判決              99年度易字第1247號
公  訴  人  臺灣高雄地方法院檢察署檢察官
被      告  許元復
            陳大千
上列被告因竊盜等案件，經檢察官提起公訴（99年度偵字第2859
、9808號），本院判決如下：
    主  文
許元復共同犯竊盜罪，累犯，處有期徒刑柒月。
陳大千共同犯竊盜罪，處有期徒刑伍月，如易科罰金，以新臺幣
壹仟元折算壹日；又犯恐嚇危害安全罪，處有期徒刑參月，如易
科罰金，以新臺幣壹仟元折算壹日。應執行有期徒刑柒月，如易
科罰金，以新臺幣壹仟元折算壹日。
    事  實
一、許元復前因竊盜案件，經本院以93年度簡字第4873號判處有
    期徒刑4 月確定，甫於民國94年5 月7 日縮刑期滿執行完畢
    。猶不知悔改，竟與陳大千共同意圖為自己不法之所有，而
    基於竊盜之犯意聯絡，於99年1 月14日凌晨某時，由陳大千
    駕駛車牌號碼WO-5148 號自用小貨車、許元復則騎乘不詳車
    號之機車，一同前往高雄縣燕巢鄉○○村○○路26巷內山區
    吳永春所有之棗子園內，以不詳之方式（無證據證明係持可
    供兇器使用之物為工具）竊取吳永春所有灌溉用之電線約10
    0 公尺得手後（價值約新台幣〔下同〕7100元），再共同將
    之搬運至同址山區不遠處之竹子園內以點火燃燒之方式將所
    竊得之電線去皮取得可供販賣之金屬成分。適吳永春因電線
    一再遭竊心有不甘，於同日凌晨在旁埋伏監視而目睹竊取經
    過並報警處理，許元復、陳大千見狀，乃分頭駕駛上開自用
    小貨車及機車逃逸，惟陳大千仍於同日上午8 時30分許，在
    距離現場不遠處之產業道路上為警方攔截查獲，並經警方帶
    同返回前揭竹子園而扣得如附表所示之電纜線。嗣陳大千於
    同日上午9 時50分許，經警方帶回高雄縣政府警察局岡山分
    局深水派出所進行調查時，竟復基於恐嚇之犯意，對在場之
    吳永春胞姊吳鑾恫稱：「我若出來，就讓妳弟弟死」等語，
    以此加害生命之事使吳鑾心生畏懼，致生危害於安全。
二、案經高雄縣政府警察局岡山分局報告臺灣高雄地方法院檢察
    署檢察官偵查起訴。
    理  由
壹、證據能力部分：
一、按被告以外之人於審判外之言詞或書面陳述，除法律有規定
    者外，不得作為證據，刑事訴訟法第159 條第1 項定有明文
    。查證人吳永春、吳鑾於警詢中及偵查中檢察事務官前之陳
    述為傳聞證據，且其陳述與審判中陳述不符部分亦無較為可
    信之特別情況，即無同法第159 條之2 之適用餘地，亦無同
    法第159 條之3 所規定之情事，是依前揭法條意旨，自不具
    證據能力。惟被告以外之人於審判外之陳述，雖不得以之直
    接作為認定犯罪事實與否之證據，但非不得作為彈劾證據，
    用來爭執被告、證人之證明力（最高法院96年度臺上字第14
    97號判決意旨參照），附此敘明。
二、按被告以外之人於審判外之陳述，雖不符前4 條之規定，而
    經當事人於審判程序同意作為證據，法院審酌該言詞陳述或
    書面陳述作成時之情況，認為適當者，亦得為證據，刑事訴
    訟法第159 條之5 第1 項定有明文。查本案認定事實所引用
    之卷內其餘證據資料，除原已符同法第159 條之1 至第159
    條之4 規定、及法律另有規定等傳聞法則例外規定，而得作
    為證據外，並無證據證明係公務員違背法定程式所取得，而
    檢察官、被告許元復、陳大千於本院行準備程序時，均同意
    其作為本案證據之證據能力，被告許元復、陳大千亦於審理
    中表示無須另行勘驗被告陳大千警詢中之錄音（院卷二第88
    頁），且本院審酌前揭陳述作成時之情況，並無違法取證之
    瑕疵，亦認以之作為證據為適當，是本件有關被告以外之人
    於審判外之言詞或書面陳述等供述證據，依前揭法條意旨，
    自均得為證據。
貳、實體部分：
一、訊據被告許元復、陳大千均矢口否認有何竊盜犯行，被告陳
    大千並否認有何恐嚇犯行，被告許元復辯稱：事發當天伊根
    本沒有在現場，當天也沒有人在場燒電線，且扣案物並非電
    纜線而是訊號線，也不是被害人吳永春所有，而是伊陸續在
    八八水災過後的河床中挖得而在事發前幾天放在現場的；被
    告陳大千雖坦承曾於事發當日駕駛車牌號碼WO-5148 號自用
    小貨車經警查獲，惟辯稱：當天許元復叫伊去現場的竹子園
    ，但沒有說要去作什麼，伊就上去拜拜，之後發現有電線伊
    就走了，並沒有在現場燒電線，事後在派出所伊也只有向吳
    鑾說「我出來你就知道」，沒有說要給她弟弟死也沒有恐嚇
    的意思，且十分鐘後伊有道歉云云。
二、被告許元復、陳大千所涉竊盜犯行部分：
  (一)經查，被告2 人前揭竊盜犯行，業經證人即被害人吳永春於
    審理中證稱：伊連續失竊電線3 、4 次，所以在那邊等了一
    個多月，本件被竊取的電線是伊設置在棗子園內供抽水用的
    ，事發當天凌晨3 時45分許，伊在案發現場有親眼看到被告
    2 人偷剪伊的電線，剛開始被告2 人是騎機車出現的，剪完
    伊的電線之後，搬到竹子園旁邊的土地公廟放，後來再1 人
    騎機車、1 人開車載了另外1 批比較多的電線連同伊被竊取
    的電線一起拿去竹子園裡燒，被告2 人燒電線的地方大約距
    離伊設置電線的地方有500 公尺，之後伊大約在上午5 時10
    至20分許報警，警方大約5 時30分到場，之後就將被告陳大
    千抓去派出所，被告許元復則騎乘機車從別的竹林處逃走等
    語明確（院卷二第65-69 、74-77 頁），且核其所述，除實
    際報警及警方到場之時間與其於警詢、偵查中之指述可能因
    事發已久而略有出入、經參酌本件現場扣押筆錄應以上午8
    時30分許始屬正確外，其餘並無何等前後顯然不符之情形，
    且一般農田因灌溉需求設置電線，亦非難以想像之事，是其
    所述本難認有何虛偽之處。又自被告陳大千於警詢中供稱：
    伊於99年1 月14日上午8 時30分在高雄縣燕巢鄉○○村○○
    路26巷內山區○○道路駕駛WO-5148 號自用小貨車為警方查
    獲，查獲時伊有看見後面有一位務農的農夫在車後追呼要伊
    停車，當時伊是從竹林內的產業道路開出。當日上午約7 時
    許，被告許元復到伊家門前叫伊去他哥哥的竹子園內找他，
    當時被告許元復就有說要叫伊開貨車進去載電纜線，並告訴
    伊載出山區後就跟著他的機車走，抵達現場時有看見被告許
    元復在竹子園裡燒電線，伊知道那些電纜線可能是被告許元
    復偷來的，村裡的人都知道他是專門在偷電線的，後來伊幫
    忙裝袋，離開現場時被告許元復要伊趕快走，被告許元復騎
    機車逃往何處伊不知道等語（警卷一第1-4 頁），可認已自
    承係經被告許元復要求而到場參與燒電線之行為等情；及本
    件警方確實在事發現場之竹子園內扣得如附表所示之電纜線
    ，被告陳大千並經發現腳底沾有疑似燒電線時產生之髒污等
    情，有現場扣押筆錄、扣押物品目錄表、贓物領據保管單、
    代保管條各1 份、查獲現場照片共6 張等在卷可查觀之（警
    卷一第9-13、18-21 頁），亦足認證人吳永春所為之證述中
    ，就「被告陳大千經其報警後為警方到場逮捕」、「嗣後在
    該處竹子園內扣得如附表所示之電纜線」、「被告許元復確
    有於當日上午在該竹子園內燒電線，被告陳大千亦有在場參
    與」、「被告許元復於其報警後騎乘機車逃逸」等情，確有
    所據。
  (二)次查，證人即現場查獲之警員尤經智亦於審理中證稱：99年
    1 月14日被害人吳永春報警時是伊接聽電話的，被害人表示
    有人在他的農田裡剪他的電線在燒，伊便與另一位同事一同
    前往現場處理，該處山路只有一條，伊與同事開車快到報案
    的地點距離2 、300 公尺時，就看到被告陳大千開他的貨車
    要下山，因為被害人報案時有說犯嫌是男子，當時山上也沒
    什麼人，伊便停下來盤查問對方基本資料，後來伊看到被告
    陳大千腳底非常黑，有明顯踩過燒焦物品的痕跡，一般人不
    可能是這樣，剛好被害人從他的農地跑過來，並表示偷電線
    、燒電線的是被告許元復及陳大千2 人，及被告許元復從另
    外一個方向離開等情形，經其詢問後，被告陳大千承認他有
    幫忙燒電線，但表示電線不是他偷的。後來被告陳大千就帶
    伊到燒電線的地點，查扣的兩批電線有讓被害人指認，被害
    人表示其中一捆是他的，另一捆不是，依其印象被害人指認
    的是一般農用的灌溉電線，與有線電視的訊號線粗細程度不
    同等語（院卷二第78-82 頁），亦可知證人尤經智所證述之
    「吳永春報警表示有2 人在現場剪電線及燒電線」、「警方
    前往現場處理時發現被告陳大千正駕車離開現場嫌疑重大故
    進行盤查」、「被告陳大千當場表示偷電線另有其人，其僅
    幫助燒電線，足認確有1 名參與偷電線及燒電線之人已逃離
    現場」、「吳永春所指認之電線應非訊號線」等內容，均與
    前揭證人吳永春之證述相符。是本件證人吳永春於審理中所
    為證述，除與證人尤經智於審理中之證述、及被告陳大千於
    警詢中所為供述各自相符外，亦與查獲現場之跡證並無歧異
    之處，自應認其所述屬實。
  (三)被告2 人雖以前揭情詞置辯，及聲請就扣案之電纜線進行勘
    驗，被告許元復並聲請傳喚證人鄭清來、被告陳大千則聲請
    傳喚證人陳順和為其等作證。惟查：
  1.就被告許元復辯稱其於事發當日未在場、及被告陳大千辯稱
    並未參與竊取電線、燒電線，只是上去拜拜云云部分。經查
    ，其等此部所辯均與證人吳永春前揭所述不符，是否屬實本
    非無疑。又被告許元復先後於警詢、偵查中供稱：99年1 月
    14日上午8 時許伊人在嶺口的旅館內，當天沒有叫被告陳大
    千去查獲現場，且該處也沒有棗子園；伊沒有叫被告陳大千
    去現場，不知道為何被告陳大千當天會在那邊，當天沒有與
    被告陳大千聯絡等語（警卷二第1-2 頁、偵卷一第12、30頁
    ），至本院審理時則改稱：該處有很多棗子園，但伊不知道
    被害人的棗子園在哪裡，當天伊有叫被告陳大千去現場，但
    沒有告訴他要去作什麼，也沒有從另一條路騎機車離開現場
    ，是被告陳大千被警察攔下後叫伊伊才上去的等語（院卷二
    第110 、117 頁）；被告陳大千於警詢、內勤偵查時則供稱
    ：伊駕車抵達現場時被告許元復就叫伊幫他將已燒過的電線
    裝入飼料袋內，伊裝好一袋後就離開，上山之前被告許元復
    就有說要伊開貨車進去載電纜線，要到何處變賣伊不知道；
    是被告許元復叫伊載電纜線下去，被告許元復沒有被抓到等
    語（警卷一第1-4 頁、偵卷一第4-5 頁），直至偵查後期及
    本院審理中始改以前揭「不知道被告許元復要其上山的原因
    ，且看到電線就離開了」等語置辯。是足見被告2 人歷次所
    述顯然均有前後歧異之處，自難信為真實。
  2.次就被告2 人聲請勘驗扣案電纜線部分，查本件經警方發還
    被害人吳永春領回之如附表編號1 所示之電纜線業經被害人
    吳永春自行販售予他人等情，有本院99年9 月9 日公務電話
    紀錄可證（院卷二第41頁），是被告2 人聲請勘驗該等電纜
    線，是否仍屬可調查之事項，並非無疑；且查，該等經發還
    被害人吳永春領回之電纜線，其顏色為紅色，有前揭贓物領
    據保管單可證（警卷一第13頁），顯然亦與被告2 人所指一
    般均屬黑色之訊號線並非相同之物。況且證人尤經智為當地
    警員，就當地農用灌溉電線與一般訊號線之區別，應無不知
    之理，其既已現場檢驗、並辨識為灌溉電線，復核與證人吳
    永春之證述相符，堪信應無誤認之虞。是被告2 人此部所辯
    ，與客觀事實亦有不符之處，本院因認並無再進一步命被害
    人吳永春提出該等電纜線確切之去向以供進行勘驗之必要。
  3.再就被告2 人所聲請傳喚之證人部分，查證人鄭清來於審理
    中證稱：曾在八八水災後看到被告許元復在里港溪挖東西，
    但沒有問被告許元復那是什麼東西，只有看到他在那邊拉，
    不確定是什麼東西，時間沒什麼印象，大約是八八水災後約
    1 年，或距離作證時約1 年等語（院卷二第108-109 頁），
    是足見證人鄭清來所述，除該等挖取之物品不明外，時間部
    分亦無從特定，本難遽認與如附表編號1 所示之扣案物品有
    何關連。又證人陳順和於審理中雖證稱：99年1 月14日當日
    早上伊車子一邊的後照鏡壞掉，便叫伊兒子即被告陳大千開
    去朋友的保養廠維修，之後伊去土地公廟上香，被告陳大千
    剛好也把車子開到該處烤火，就看到被害人吳永春下山一會
    後又帶警察騎機車上山，嗣後在同日上午7 時許伊要去工作
    ，被告陳大千就開車上山，後來被告陳大千打電話來說在折
    返的時候被警察擋下來把他押上去等語（院卷二第87頁），
    然若其所述屬實，被告陳大千應係於證人尤經智前往現場後
    才自後前往現場，而先到場之證人尤經智既於審理中證稱：
    到現場並未看到被告許元復等語（院卷二第79-80 頁），則
    在後前往現場之被告陳大千本應更無仍能看見被告許元復之
    可能甚明。然被告陳大千於聽聞證人陳順和該等證詞後，仍
    於本院審理中如其歷次所述供稱：伊有看到被告許元復騎機
    車從另一條路下去等語（院卷二第117 頁），是顯然證人陳
    順和所述與被告陳大千之始終所持之供詞亦有不符，自無從
    作為被告陳大千此部犯罪事實有利認定之依據。
  4.末查，被告2 人雖另於99年6 月7 日以書狀辯稱：本件係因
    深水派出所之新任主管欲命被告許元復配合作線民，經被告
    許元復拒絕後惱羞成怒之誣陷舉動，並聲請調閱被害人吳永
    春與該派出所新主管之通聯紀錄云云。然此部證據調查之聲
    請，並未經被告2 人提出任何應調閱之電話號碼供本院參酌
    而無從調查外；又被告2 人直至本院辯論終結前，亦均未提
    出任何佐證以釋明該等通聯紀錄與本件犯罪事實是否成立之
    關連性，是本院認被告2 人此部證據調查之聲請依刑事訴訟
    法第163 條之2 第1 項、第2 項第2 款之規定，係屬無調查
    必要之證據，併此敘明。
三、被告陳大千所涉恐嚇犯行部分：
    查被告陳大千所涉恐嚇之犯行，業經證人即被害人吳鑾於審
    理中證稱：99年1 月14日當天伊天還沒亮就去採棗子，然後
    聽到有人抓到偷剪電線的人，伊就去派出所關心，到派出所
    後被告陳大千對伊說：「我若出來，就讓妳弟弟死」，伊聽
    到後會害怕，因為伊弟弟吳永春都是天還沒亮就出去工作，
    伊想說被告陳大千可能會對吳永春不利，所以才跟所長說要
    作筆錄等語明確（院卷二第83-84 頁），經核其此部證述就
    被告陳大千當日所為恫嚇之內容乙節，與被告陳大千於警詢
    中之供述：伊有在99年1 月14日上午9 時50分在派出所對被
    害人吳鑾說出「伊從法院出來之後，要讓妳弟弟死」等語確
    屬相符（警卷一第4 頁），而該等恫嚇之言語內容，對一般
    人而言本已足使本人心生畏懼，是被告陳大千有於前揭犯罪
    事實所載之時間、地點對被害人吳鑾以前揭言語恐嚇，使被
    害人吳鑾因而心生畏懼等情，自已足堪認定。至被告陳大千
    此部雖辯稱：只有向被害人吳鑾說「我出來你就知道」，沒
    有說要給她弟弟死也沒有恐嚇的意思云云，惟查，被告陳大
    千此部所辯，單就其究竟出言恫嚇被害人吳鑾之實際內容部
    分，本與其前揭於警詢中所述有所不符；再就為何說出該等
    言語之動機及該言語之對象乙節，被告陳大千前後於警詢、
    偵查、審理中則分別曾有「用意只是在開玩笑」、「因為很
    生氣所以才這樣說」、「是基於憤怒對派出所所長說的，不
    是針對被害人吳鑾說的」等前後完全南轅北轍之說詞（警卷
    一第4 頁、偵卷一第5 頁、院卷二第84頁），是其所辯，本
    難認與事實相符；至於證人陳順和雖另於審理中證稱：被告
    陳大千只有說「好，妳讓我出來」等語（院卷二第85頁），
    然其此部證述，與前揭被告陳大千歷次所述均不相符，亦難
    作為有利被告陳大千認定之依據。
四、綜上所述，本件被告2 人所辯，經核均屬臨訟卸責之詞，不
    足採信，其等所涉犯行均屬罪證明確，應予依法論科。
五、核被告許元復所為，係犯刑法第320 條第1 項之竊盜罪；被
    告陳大千所為，係犯刑法第320 條第1 項之竊盜罪及同法第
    305 條之恐嚇危害安全罪。被告2 人就本件竊盜犯行部分，
    有犯意聯絡及行為分擔，應論以共同正犯，又被告許元復有
    如上事實欄所述前科事實，有臺灣高等法院被告前案紀錄表
    1 份在卷可查，其受有期徒刑執行完畢後，5 年以內故意再
    犯本件有期徒刑以上之罪，為累犯，應依法加重其刑，被告
    陳大千先後所為竊盜、恐嚇之犯行間，犯意各別，行為互殊
    ，應予分論併罰。爰審酌被告2 人均值青壯，不思以正當途
    徑賺取所需，竟貪圖私欲，率以共同竊取他人之灌溉用電纜
    線，足以對被害人之農作物生長產生實際影響，進而損害被
    害人從事農作之收益，被告陳大千且在派出所此等警方實際
    管領之處所出言恫嚇他人，顯然目無法紀，是其等所為均有
    不當，且被告許元復除本件業經論以累犯之前科紀錄外，尚
    有多次竊盜、毒品之犯罪紀錄，被告陳大千前亦有竊盜、公
    共危險之犯罪紀錄，足見其等素行均屬不良，再慮及本件被
    告2 人所竊取之電纜線價值約為7100元，並非毫無財產價值
    之物等情，有前揭贓物領據保管單可證（警卷一第13頁），
    雖業已經警方返還被害人收受，然該等物品既業經被告2 人
    焚燒，應認被害人所受損害仍屬非輕，再斟酌被告2 人就其
    等竊盜犯行犯後始終否認犯行，且數度翻異前詞，於犯後態
    度上無從為其有利之考量、及被告陳大千雖就恐嚇犯行部分
    亦始終否認犯行，然於行為後尚能向被害人吳鑾表達歉意之
    犯後態度等一切具體情狀，分別就其等所為量處如主文所示
    之刑，並就被告陳大千部分諭知易科罰金之折算標準後，再
    定其應執行之刑，暨諭知易科罰金之折算標準。至於被告許
    元復雖自稱為殘障、且罹患精神疾病，並提出中華民國身心
    障礙手冊1 份，然經核其於本院審理中，除能為自身行為進
    行實質辯護外，進出法庭時之行動亦與一般正常人無顯然差
    異，是本院認其此部份所提出之資料，尚無從作為有利其量
    刑參考之依據；而扣案如附表編號2 所示之電纜線部分，尚
    無證據證明與本件被告2 人之犯罪行為有關，爰不予宣告沒
    收，均併此敘明。
據上論斷，應依刑事訴訟法第299 條第1 項前段，刑法第28條、
第320 條第1 項、第305 條、第47條第1 項、第51條第5 款、第
41條第1 項前段，刑法施行法第1 條之1 ，判決如主文。
本案經檢察官吳書怡到庭執行職務。
中    華    民    國    99    年    12    月    15    日
            刑事第九庭  審判長  法  官  鄭詠仁
                                法  官  王碧瑩
                                法  官  黃沛文
附表
┌──┬─────────────┬──────────┐
│編號│扣案物名稱                │備註                │
├──┼─────────────┼──────────┤
│1   │電纜線1捆，重約5.06公斤   │已發還被害人吳永春  │
├──┼─────────────┼──────────┤
│2   │電纜線2捆，重約47.5公斤   │無證據證明與本件被告│
│    │                          │2 人之犯罪有關      │
└──┴─────────────┴──────────┘
以上正本證明與原本無異。
如不服本判決應於收受送達後10日內向本院提出上訴書狀，並應
敘述具體理由；如未敘述上訴理由者，應於上訴期間屆滿後20日
內向本院補提理由書（均須按他造當事人之人數附繕本）「切勿
逕送上級法院」。
中    華    民    國    99    年    12    月    15    日
                                書記官  葉彥伶
附錄本判決論罪法條：
中華民國刑法第320條
（普通竊盜罪、竊佔罪）
意圖為自己或第三人不法之所有，而竊取他人之動產者，為竊盜
罪，處5 年以下有期徒刑、拘役或5 百元以下罰金。
意圖為自己或第三人不法之利益，而竊佔他人之不動產者，依前
項之規定處斷。
前二項之未遂犯罰之。
中華民國刑法第305條
（恐嚇危害安全罪）
以加害生命、身體、自由、名譽、財產之事，恐嚇他人致生危害
於安全者，處2 年以下有期徒刑、拘役或3 百元以下罰金。

司法院資訊處製作；財團法人民間司法改革基金會備份。
